臺灣臺南地方法院刑事判決
111年度金訴字第719號
公  訴  人  臺灣臺南地方檢察署檢察官
被      告  陳龍昇


上列被告因違反洗錢防制法等案件，經檢察官提起公訴（110年
度偵字第6968號），被告於準備程序中為有罪之陳述，本院合議
庭裁定由受命法官獨任以簡式審判程序進行審理，判決如下：
      主  文
陳龍昇幫助犯洗錢防制法第十四條第二項、第一項之一般洗錢未
遂罪，處有期徒刑貳月，併科罰金新臺幣壹萬元，罰金如易服勞
役，以新臺幣壹仟元折算壹日。
    犯罪事實
一、陳龍昇雖預見將金融帳戶任意提供他人使用，可能幫助他人
    從事詐欺犯罪並隱匿詐欺犯罪所得之去向及所在，竟基於縱
    有人以其金融帳戶實施詐欺犯罪並隱匿詐欺犯罪所得之去向
    及所在亦不違背其幫助本意之故意，於民國108年3、4月間
    某日，在臺南市小東路上之麥當勞，將其所申辦之玉山商業
    銀行帳戶（帳號0000000000000號，下稱玉山銀行帳戶）之
    存摺、印章，提供予真實姓名、年籍資料不詳，綽號「小廖
    」之成年人使用，以之作為借款新臺幣（下同）15,000元之
    擔保。「小廖」所屬詐欺集團則共同意圖為自己不法所有，
    基於竊盜、詐欺取財、行使偽造有價證券之犯意聯絡，先由
    某成年成員於108年7月5日前某日，在丁慶雄所經營、址設
    雲林縣○○鎮○○街00巷00號之華雄企業社辦公室內，徒手竊取
    丁慶雄持有之華雄企業社所申請之臺灣中小企業銀行虎尾分
    行空白支票（支票號碼AF0000000號）1張，再於不詳時間、
    地點，偽刻華雄企業社及華雄企業社登記負責人吳惠朱之印
    章後，將華雄企業社及吳惠朱之印章蓋用在上開空白支票並
    填寫發票日期為108年7月4日及票面金額為498,600元，而偽
    造支票1張後，於108年7月5日持該偽造支票，至嘉義市○區○
    ○路000號玉山商業銀行嘉義分行，向不知情行員提示而行使
    之，欲將該票面金額存入上開玉山銀行帳戶，惟因存款不足
    ，經臺灣中小企業銀行虎尾分行行員通知丁慶雄，丁慶雄辦
    理掛失止付後，始未得逞。嗣經丁慶雄報警處理，為警調閱
    上開玉山銀行帳戶資料，始循線查悉上情。
二、案經丁慶雄訴由雲林縣警察局虎尾分局報告臺灣雲林地方檢
    察署檢察官呈請臺灣高等檢察署臺南檢察分署檢察長函轉臺
    灣臺南地方檢察署檢察官偵查起訴。
    理  由
壹、程序事項
    本案被告所犯者，均非死刑、無期徒刑、最輕本刑為3年以
    上有期徒刑之罪或高等法院管轄第一審案件，其於準備程序
    進行中，就被訴事實均為有罪之陳述，經法官告知其簡式審
    判程序之旨，並聽取公訴人、被告之意見後，本院爰依刑事
    訴訟法第273條之1第1項之規定，裁定由受命法官獨任以簡
    式審判程序進行審理。
貳、實體事項
一、上開犯罪事實業據被告坦承不諱，核與證人即告訴人丁慶雄
    於警詢時、偵查中之證述相符，復有玉山銀行帳戶基本資料
    及交易明細各1份、支票號碼AF0000000號支票、票據掛失止
    付通知書、遺失票據申報書、臺灣票據交換所退票理由單各
    1張附卷可稽，足認被告之自白與事實相符，應可採信。本
    案事證明確，被告犯行堪以認定，應依法論科。
二、論罪科刑
（一）按幫助犯之成立，以行為人主觀上認識被幫助者正欲從事
      犯罪或係正在從事犯罪，該犯罪有既遂之可能，而其行為
      足以幫助他人實現構成要件者，即具有幫助故意，並不以
      行為人確知被幫助者係犯何罪名為必要。再按行為人提供
      金融帳戶提款卡及密碼予不認識之人，非屬洗錢防制法第
      2條所稱之洗錢行為，不成立同法第14條第1項一般洗錢罪
      之正犯；如行為人主觀上認識該帳戶可能作為收受及提領
      特定犯罪所得使用，他人提領後即產生遮斷資金流動軌跡
      以逃避國家追訴、處罰之效果，仍基於幫助之犯意而提供
      ，應論以幫助犯同法第14條第1項之一般洗錢罪（最高法
      院108年度台上大字第3101號裁定意旨參照）。核被告所
      為，係犯刑法第30條第1項、第339條第3項、第1項之幫助
      詐欺取財未遂罪，及刑法第30條第1項、洗錢防制法第14
      條第2項、第1項之幫助一般洗錢未遂罪。被告以一行為同
      時觸犯幫助詐欺取財未遂罪及幫助一般洗錢未遂罪，為一
      行為觸犯數罪名之想像競合犯，應從一重之幫助一般洗錢
      未遂罪處斷。
（二）按未遂犯之處罰，以有特別規定者為限，並得按既遂犯之
      刑減輕之；幫助犯之處罰，得按正犯之刑減輕之，刑法第
      25條第2項、第30條第2項，分別定有明文。次按犯洗錢防
      制法第14條之罪，在偵查或審判中自白者，減輕其刑，同
      法第16條第2項亦有明文。被告上開幫助行為既屬未遂，
      應分別依刑法第25條第2項、第30條第2項規定，減輕其刑
      。又被告於偵查及本院審理時自白幫助洗錢犯行，爰依洗
      錢防制法第16條第2項規定，減輕其刑。被告同時有三種
      刑之減輕事由，爰依刑法第70條規定遞減之。　　
（三）爰審酌被告提供玉山銀行帳戶予他人從事不法使用，導致
      犯罪之追查趨於複雜困難，有害金融秩序與社會治安，所
      幸未發生被害人財產損失之結果；兼衡被告之年紀、素行
      （詳卷附臺灣高等法院被告前案記錄表）、智識程度、家
      庭（未婚，無子女，需要撫養父母）、經濟狀況（職業為
      工）、提供之帳戶數量、被害人人數及被害金額、無證據
      證明有因幫助犯罪而獲得利益、坦承犯行之態度等一切情
      狀，量處如主文所示之刑，併就罰金部分諭知易服勞役之
      折算標準。又查無證據證明被告獲有犯罪所得，爰不宣告
      沒收犯罪所得，附此敘明。
據上論斷，依刑事訴訟法第299條第1項前段，洗錢防制法第14條
第2項、第1項、第16條第2項，刑法第11條、第25條第2項、第30
條第2項、第339條第3項、第1項、第55條、第42條第3項前段，
刑法施行法第1條之1第1項，判決如主文。
本案經檢察官周盟翔提起公訴，檢察官粟威穆到庭執行職務。
中　　華　　民　　國　　111 　年　　10　　月　　5 　　日
　　　　　　　　　刑事第十庭  法　官  陳鈺雯
以上正本證明與原本無異。
如不服本判決應於收受送達後20日內向本院提出上訴書狀，並應
敘述具體理由。其未敘述上訴理由者，應於上訴期間屆滿後20日
內向本院補提理由書( 均須按他造當事人之人數附繕本) 「切勿
逕送上級法院」。
                              書記官  洪儀珊　
中　　華　　民　　國　　111 　年　　10　　月　　6 　　日
附錄本案論罪科刑法條：
刑法第339條
意圖為自己或第三人不法之所有，以詐術使人將本人或第三人之
物交付者，處5 年以下有期徒刑、拘役或科或併科50 萬元以下
罰金。
以前項方法得財產上不法之利益或使第三人得之者，亦同。
前二項之未遂犯罰之。
洗錢防制法第14條
有第二條各款所列洗錢行為者，處七年以下有期徒刑，併科新臺
幣五百萬元以下罰金。
前項之未遂犯罰之。
前二項情形，不得科以超過其特定犯罪所定最重本刑之刑。